【裁判字號】    95,訴,904
【裁判日期】    951227
【裁判案由】    
【裁判全文】
臺灣基隆地方法院刑事判決               95年度訴字第904號
公  訴  人  臺灣基隆地方法院檢察署檢察官
被      告  甲○○
                    （另案在臺灣基隆監獄受刑中）
上列被告因違反毒品危害防制條例案件，經檢察官提起公訴（95
年度毒偵字第1609號），被告為有罪之陳述，本院合議庭裁定由
受命法官獨任以簡式審判程序進行審理，並判決如下：
    主  文
甲○○施用第一級毒品，累犯，處有期徒刑柒月。扣案之第一級
毒品海洛因（淨重零點陸壹公克）併同難以析離之分裝袋壹只，
沒收銷燬之；注射針筒壹支、葡萄糖壹包、橡皮軟管壹條以及塑
膠吸管支，均沒收。又持有第二級毒品，累犯，處拘役伍拾日
，如易科罰金，以新臺幣仟元折算壹日，扣案之第二級毒品安
非他命（毛重肆點玖壹公克）併同難以析離之分裝袋貳只，均
沒收銷燬之。
    事  實
一、甲○○前因施用毒品案件，經觀察、勒戒後，認有繼續施用
    毒品之傾向，改送強制戒治，於民國89年7月4日停止戒治付
    保護管束，迨89年9月4日管束期滿執行完畢，經臺灣基隆地
    方法院檢察署檢察官以89年度戒毒偵字第99號為不起訴處分
    確定。又因施用毒品案件，經送強制戒治（91年10月15日戒
    治期滿執行完畢）並由上開檢察署檢察官提起公訴，經本院
    以90年度訴字第587號判決分別判處有期徒刑8月、7 月，應
    執行有期徒刑1年1月確定，於93年9 月19日執行完畢。復因
    施用毒品案件，經臺灣高等法院於95年5月8日，以94年度上
    訴字第3673號判決分別判處有期徒刑1年2月及1 年、應執行
    有期徒刑1年10月確定（目前在監受刑中）。
二、甲○○不思戒除毒癮，猶於95年8 月13日晚間（起訴書誤載
    為95年8 月14日下午某時），在其友人「志偉」位於基隆市
    ○○路249巷31之2號住處內，以注射針筒施打手臂血管之方
    式，施用第一級毒品海洛因一次。另明知安非他命係毒品危
    害防制條例所明文列管之第二級毒品，不得非法持有，竟於
    95年8 月14日下午，自不詳友人處受讓取得第二級毒品安非
    他命2包（毛重4.391公克）而持有之。嗣為警於95年8 月14
    日下午4時許，在上址查獲，並扣得第一級毒品海洛因1包（
    淨重0.61公克）、第二級毒品安非他命2包（毛重4.391公克
    ）及其所有供施用海洛因所用之注射針筒1支、葡萄糖1包、
    橡皮軟管1條及塑膠吸管3支。經警採集其尿液送驗，結果呈
    海洛因之嗎啡陽性反應（另呈甲基安非他命陰性反應），而
    悉上情。
三、案經基隆市警察局移送臺灣基隆地方法院檢察署檢察官偵查
    起訴。
    理  由
壹、程序事項
    查本件被告甲○○所犯者非為死刑、無期徒刑、最輕本刑為
    3 年以上有期徒刑之罪或高等法院管轄第一審案件，其於準
    備程序進行中，先就被訴事實為有罪之陳述，經告知其簡式
    審判程序之旨，並聽取公訴人、被告之意見後，本院業已依
    刑事訴訟法第273條之1第1 項之規定，裁定由受命法官獨任
    以簡式審判程序進行本案之審理。
貳、實體事項
一、前揭事實業據被告於本院審理時坦承不諱，並有扣案之第一
    級毒品海洛因1 包（淨重0.61公克）、第二級毒品安非他命
    2包（毛重4.391公克）及其所有供施用海洛因所用之注射針
    筒1支、葡萄糖1包、橡皮軟管1條及塑膠吸管3支可憑。而被
    告為警查獲後所採集之尿液檢體，經送請檢驗，結果呈海洛
    因之嗎啡陽性反應（由於海洛因在人體內會代謝成嗎啡，因
    此涉嫌海洛因之吸食者，係檢驗其尿液中之嗎啡反應）、甲
    基安非他命「陰性」反應，有昭信科技顧問股份有限公司95
    年9 月25日濫用藥物尿液檢體檢驗報告附卷可稽，足見被告
    自白施用第一級毒品海洛因、未及施用第二級毒品安非他命
    即遭查獲之情節，與事實相符，應可採信。又被告前因施用
    毒品案件，經觀察、勒戒後，認有繼續施用毒品之傾向，改
    送強制戒治，於89年7月4 日停止戒治付保護管束，迨89年9
    月4 日管束期滿執行完畢，經臺灣基隆地方法院檢察署檢察
    官以89年度戒毒偵字第99號為不起訴處分確定。又因施用毒
    品案件，經送強制戒治，於91年10月15日戒治期滿執行完畢
    等情，亦有臺灣高等法院被告前案紀錄表附卷足佐。綜上所
    陳，本案事證明確，被告於強制戒治執行完畢後，5 年以內
    再犯施用毒品之犯行，堪可認定，應依法論科。
二、論罪科刑：
    (一)查海洛因係毒品危害防制條例所列管之第一級毒品，此
        為該條例第2條第2項第1 款所明定；又犯毒品危害防制
        條例第10條施用毒品之罪者，檢察官應聲請法院裁定，
        令被告入勒戒處所觀察、勒戒，經觀察、勒戒後，無繼
        續施用毒品之傾向者，應即釋放，並由檢察官為不起訴
        處分，有繼續施用毒品之傾向者，則由檢察官先聲請法
        院裁定令入戒治處所施以強制戒治，俟強制戒治期滿，
        再行釋放，並由檢察官為不起訴處分；而依前開規定觀
        察勒戒或強制戒治執行完畢釋放後，5 年內再犯施用毒
        品之罪者，檢察官應依法追訴，毒品危害防制條例第20
        條第1項、第2項、第23條第2項分別定有明文。
    (二)核被告所為，係犯毒品危害防制條例第10條第1 項之施
        用第一級毒品、第11條第2 項持有第二級毒品等罪。被
        告持有第一級毒品海洛因之低度行為，應為施用毒品之
        高度行為所吸收，不另論罪。被告所犯上開二罪，犯意
        各別，行為互異，應予分論併罰。被告前曾受如事實欄
        所載有期徒刑之執行，此有臺灣高等法院被告前案紀錄
        表附卷可考，其於有期徒刑之執行完畢後，5 年以內故
        意再犯本件有期徒刑以上之罪，為累犯，應加重其刑。
        另毒品危害防制條例第11條第4 項明定：「持有毒品達
        一定數量者，加重其刑至二分之一，其標準由行政院定
        之」，行政院據此於93年1月7日訂定發布「轉讓持有毒
        品加重其刑之數量標準」，其中第2 條規定：持有第二
        級毒品淨重達10公克以上，加重其刑至二分之一；而本
        案被告為警查獲時，持有之第二級毒品安非他命毛重4.
        391 公克，依上開數量標準，核無刑之加重問題，特此
        敘明。本院審酌被告犯罪之動機、吸食頻率、曾有施用
        毒品之前科仍不知戒除，惟犯罪後坦承犯行，且所犯之
        施用毒品犯行乃戕害自己身心健康，並未危及他人等一
        切情狀，就上開二罪分別量處如主文所示之刑，併就所
        處拘役部分諭知易科罰金之折算標準。
    (三)末查，扣案白粉（淨重0.61公克）、白色結晶物（毛重
        4.391 公克），分屬毒品危害防制條例所明定列管之第
        一級毒品海洛因、第二級毒品安非他命，此有法務部調
        查局95年9月2日調科壹字第09523008360 號鑑定書、行
        政院衛生署管制藥品管理局95年11月2日管檢字第09500
        11727號鑑定書在卷可憑，應各併同難以析離之分裝袋1
        只、2只，依毒品危害防制條例第18條第1項前段之規定
        ，均宣告沒收銷燬之。另扣案之注射針筒1支、葡萄糖1
        包、橡皮軟管1條以及塑膠吸管3支，均為一般市售之物
        ，雖非專供施用毒品之器具，此業據本院當庭勘驗無訛
        （95年12月13日審判筆錄參照），然屬被告所有供施打
        海洛因所用之物，業據被告供明無誤，爰依刑法第38條
        第1項第2款之規定宣告沒收。至扣案之塑膠瓶吸食器、
        手提皮包，被告否認為其所有之物，復無其他證據足以
        證明係被告所有供本件犯罪所用之物，爰不予宣告沒收
        。
三、又安非他命類藥品前業經行政院衛生署，公告禁止輸入、製
    造及販賣，為禁藥，復經該署以79年10月9 日衛署藥字第
    904142號公告列入麻醉藥品管理條例第2條第4款所定之「化
    學合成麻醉藥品」管理，同年月11日生效，依同條例第13條
    規定，不得非法持有、施打及吸用，從而安非他命兼具禁藥
    及麻醉藥品之性質，惟前揭將安非他命列為禁藥管理之公告
    並未廢止或變更，仍具禁藥之性質，且屬藥事法第22條所稱
    之禁藥。茲藥事法第83條雖有「明知為偽藥或禁藥，而販賣
    、供應、調劑、運送、寄藏、牙保、轉讓或意圖販賣而陳列
    者，處7年以下有期徒刑，得併科新臺幣5,000,000元以下罰
    金」之明文，然被告係受讓而持有安非他命，並非受託寄藏
    ，核無上開藥事法規定之適用餘地，附此說明。
據上論斷，應依刑事訴訟法第273條之1第1項、第299條第1 項前
段，毒品危害防制條例第10條第1項、第11條第2 項、第18條第1
項前段，刑法第11條前段、第47條第1項、第41條第1項前段、第
38條第1項第2款，判決如主文。
本案經檢察官乙○○到庭執行職務。
中    華    民    國    95    年    12    月    27    日
                  刑事第五庭法  官  楊皓清
以上正本證明與原本無異。
如不服本判決應於收受本判決後10日內向本院提出上訴書狀，其
未敘述上訴理由者，並得於提起上訴後10日內向本院補提理由書
狀（均須按他造當事人之人數附繕本。）「切勿逕送上級法院」
中    華    民    國    95    年    12    月    27    日
                            書記官  王月娥
附錄論罪法條：
毒品危害防制條例第10條第1項
施用第一級毒品者，處6月以上5年以下有期徒刑。
毒品危害防制條例第11條第2項
持有第二級毒品者，處2年以下有期徒刑、拘役或新臺幣3萬元以
下罰金。


司法院資訊處製作；財團法人民間司法改革基金會備份。
